臺灣板橋地方法院民事判決　　　　　　 100年度訴字第1053號
原　　　告　李向淵
被　　　告　陳建志
上列當事人間請求侵權行為損害賠償事件，經本院於民國100年9
月21日言詞辯論終結，判決如下：
    主  文
被告應給付原告新台幣肆拾玖萬肆仟肆佰零貳元，及自民國一Ｏ
Ｏ年二月二十六日起至清償日止，按週年利率百分之五計算之利
息。
原告其餘之訴駁回。
訴訟費用由被告負擔五分之三，餘由原告負擔。
本判決第一項得假執行；但被告如以新台幣壹拾陸萬伍仟元為原
告供擔保後，得免為假執行。
    事實及理由
一、原告主張：
  (一)被告於民國99年4 月18日上午8 時55分許，駕駛車牌號碼09
    31-EA 號自用小客車，沿新北市三重區○○○路內側車道往
    重新路方向行駛，行經新北市三重區○○○路32號前，本應
    注意汽車在同向二車道以上之道路，變換車道時，應讓直行
    車先行，並注意安全距離，而依當時天候路況等情形，並無
    不能注意之情形，竟疏未注意，貿然變換至外側車道，適原
    告騎乘車牌號碼761-DEN 號重型機車，沿同向右後方行駛至
    此，一時閃避不及，自後撞擊致人車倒地，因而受有左側股
    骨粗隆間骨折之傷害，案經法院判處被告有期徒刑2月，如
    易科罰金，以新臺幣（下同）1,000元折算1日。被告因過失
    致發生車禍，使原告受有上開損害，而原告之損害與被告之
    過失行為間具有直接因果關係，被告自應負損害賠償之責。
  (二)原告請求賠償金額計算如下：
    1.醫療費用部分：原告因車禍事故自費支出醫療費用8,211
      元（計算式：270＋700＋310＋6,431＋100＋400＝8,211
      ），應由被告負責賠償。
    2.看護費用部分：本件事故導致原告左側股骨粗隆間骨折，
      於99年4月19日施行復位及骨釘固定手術，99年4月22日出
      院，持續門診追蹤治療，迄至99年7月18日治療期間行動
      不便而需專人照顧，支出看護費用180,000元。
    3.喪失勞動能力損害部分：
      原告於車禍發生之時任職於禾桀股份有限公司，每月實領
      金額約為33,180元，車禍發生當日即急診住院，翌日施行
      手術，出院後仍繼續追蹤檢查，分別於99年4月27日及99
      年7 月6日進行門診，100年1月18日開立診斷證明書載明
      仍宜休養3個月，需專人照顧，需使用柺杖助行，患肢不
      宜負重，以最後門診日99年7月6日計算3個月，休養日期
      應至99年10月6日，喪失勞動能力6個月計算，請求被告賠
      償199,080元（33,180×6＝199,080）。原告休養了3個月
      都沒有去上班，因為不能久站所以不能工作，原告是作車
      床的，所以請求6個月。
    4.車輛修復費用：因本件車禍導致原告騎乘機車之必要修復
      費用為25,630元，車行沒有給收據，估價單是原告修理機
      車全部的錢。機車是原告表弟的，不是登記原告的，他把
      債權讓與給原告。
    5.慰撫金部分：原告於車禍之後進出開刀房，內心恐慌、身
      體之疼痛乃筆墨所無法形容，出院後因行動不便，迄今仍
      需專人看護協助，身心遭受苦痛，爰請求300,000元慰輔
      金資以慰藉。
    6.共計損害金額712,921元（計算式：8,211＋180,000＋
      199, 080＋25,630＋300,000＝712,921）。
  (三)原告發生車禍事故後，目前在家協助父親從事廟宇建造製圖
    。無具領強制汽車責任保險給付。對馬偕醫院回函沒有意見
    。
  (四)為此，依侵權行為之法律關係，聲明求為判決：被告應給付
    原告712,921元，及自起訴狀繕本送達之翌日起至清償日止
    ，按週年利率百分之5計算之利息。
二、被告抗辯：
  (一)刑案已確定，已繳罰金。原告事實上是股骨骨折，不是髖股
    骨折。
  (二)原告有一些單據沒法提出，保險公司可能無法出險，保險公
    司能播出20幾萬元。對醫療費8,251元沒爭執。看護費用3個
    月太多了，骨折是事實，住了3、4天出院，休養是不是足足
    臥床3 個月有意見。喪失勞動能力部分原告有上班。對馬偕
    醫院回函沒有意見，但原告強調一定要臥床，事實上與現實
    不太符合，不太可能3 個月都躺在床上。車輛修理費用部分
    ，原告提的是估價單，車子有折舊的問題。精神慰藉金部分
    太高了請求酌減。
  (三)併為答辯聲明：原告之訴駁回，如受不利判決，願供擔保請
    准宣告免為假執行。
三、原告主張被告上開過失不法侵害原告之事實，為被告所不爭
    執，而被告上述行為刑事責任部分，業經本院刑事庭以100
    年度交簡字第200號刑事簡易判決判處罪刑確定並執行完畢
    ，有上述判決在卷可稽，自堪信為真實。
四、按因故意或過失，不法侵害他人之權利者，負損害賠償責任
    。不法侵害他人身體或健康者，對被害人因此減少或喪失之
    勞動能力或增加生活上之需要時，應負損害賠償責任；不法
    侵害他人之身體、健康、名譽、自由、信用、隱私、貞操、
    或不法侵害其他人格法益而情節重大者，被害人雖非財產上
    之損害，亦得請求賠償相當之金額。民法第184條第1項前段
    、第193條第1項、第195條第1項分別定有明文。本件被告因
    過失不法侵害原告之權利，已如前述，原告依上述法條規定
    ，請求被告負賠償責任，洵為正當。
五、茲就原告得請求之項目及金額分述如下：
  (一)醫療費用：
    原告主張其因本件車禍傷害，已支出之醫療費用8,211元（
    計算式：270＋700＋310＋6,431＋100＋400＝8,211），已
    據提出醫療單據4紙影本為憑，稽之原告所受傷害及各收據
    所載醫療科別、用途、項目或品名，均屬所需治療上必要之
    費用，增加生活上之需要之必要費用，被告對於此部分之醫
    療費用亦不爭執，原告此部分之請求，自屬有據。
  (二)看護費用：
    原告主張本件事故導致原告左側股骨粗隆間骨折，於99年4
    月19日施行復位及骨釘固定手術，99年4月22日出院，持續
    門診追蹤治療，迄至99年7月18日治療期間行動不便而需專
    人照顧，有診斷證明書為證。馬偕紀念醫院100年8月23日馬
    院醫骨字第1000003725號函，亦載明「原告於99年4月18日
    因左髖股骨轉子間骨折住院。骨折後3個月左髖不宜負，不
    宜劇烈活動，需專人照顧。」，綜合上情，應認原告得請求
    賠償看護費。又現今各大醫院看護收費行情為全天二班2,20
    0元，為眾所周知之事實，原告於上開行情範圍內，請求被
    告賠償看護費用共180,000元（2000×60＝180,000），並提
    出看護收據為證，亦屬有據。
  (三)無法工作期間之薪資損失（起訴狀記載為喪失勞動能力損害
    ）：
    原告主張因被告上開行為，致原告於受傷期間需休養6個月
    ，以其原工作月薪33,180元計算，共損失199,080元（計算
    式:33,180×6＝199,080），已提出馬偕醫院乙種診斷證明
    書影本為憑，上開診斷證明書記載「於99年4月18日由急診
    住院，於99年4月19日施行復位及骨釘手術，於99年4月22日
    出院，建議門診追蹤檢查。99年4月27日、99年7月6日返骨
    科門診追蹤治療。病患宜休養3個月，需專人照顧，需使用
    柺杖助行，患肢不宜負重。」，而該診斷書開立日期為100
    年1月18日，以最後門診日99年7月6日計算3個月，休養日期
    應至99年10月6日，計6個月，原告為車床工，原告認為於受
    傷期間需休養6個月，亦屬相當，原告請求薪資損失199,080
    元，實屬有據。
  (四)機車修理費：
    原告主張因被告上開侵權行為，致賴玉駿所有車牌號碼761-
    DEN號重型機車受有損壞，支出修理費用25,630元，而賴玉
    駿同意將機車受損所生之損害賠償請求權讓與原告，業據提
    出機車維修估價單，及債權讓渡書為證。且於言詞辯論時已
    提示該債權讓渡書予被告，堪認該債權讓與之事實已合法通
    知。原告固主張機車修理費用支出25,630元，惟按物被毀損
    時，被害人除得依民法第196條請求賠償外，並不排除民法
    第213條至第215條之適用。依民法第196條請求賠償物被毀
    損所減少之價額，得以修復費用為估定之標準，但以必要者
    為限（例如︰修理材料以新品換舊品，應予折舊）（最高法
    院77年度第9次民事庭會議決議參照）。原告支出機車修理
    費用25,630元，依估價單品名所載，應為零件費用，而其中
    零件費用係以新零件更換被損壞之舊零件，自應將折舊部分
    予以扣除。依「營利事業所得稅結算申報查核准則」第95條
    第8項規定：「固定資產提列折舊採用定率遞減法者，以一
    年為計算單位，其使用期間未滿一年者，按實際使用之月數
    相當於全年之比例計算之」。又依行政院所頒「固定資產耐
    用年數表」及「固定資產折舊表」之規定，機器腳踏車之耐
    用年數為3年，依定率遞減法每年折舊536/ 1000，但其最後
    一年之折舊額，加歷年折舊累計額，其總和不得超過該資產
    成本額9/10。查賴玉駿所有之機車出廠日期為97年8月，有
    行車執照影本1紙足徵，則該車輛至受損時（99年4月18日）
    已使用1年9個月，即零件已折舊1年9個月，第1年折舊
    13,738元【計算式：25,630×536/1000＝13,738，元以下四
    捨五入】，第2年折舊4,781元【計算式：（25,630－13,738
    ）×536/1000 ＝6,37 4，6,374×9/12＝4,781，元以下四
    捨五入】，零件折舊金額應為18,519元【計算式：13,738＋
    4,781＝18,519】，故原告所得請求之修理費為7,111元【計
    算式：機車修理費用25,630元－零件折舊費用18,519元＝
    7,111元】。準此，原告請求被告賠償之機車修理費金額為
    7,111元，逾此範圍之請求並無依據。
  (五)精神慰撫金分：原告主張因被告之過失不法侵害行為，致身
    體受有左側股骨粗隆間骨折之傷害，其精神上自受有相當之
    痛苦，其依民法第195條規定，請求非財產上損害賠償，即
    屬有據。本院審酌原告為工人，月薪33,180元，名下無其他
    財產；被告為醫療從業人員，名下有房屋、土地、汽車，有
    稅務電子閘門財產所得調件明細表在卷可查等一切情狀，認
    原告請求精神慰撫金30萬元，尚嫌過高，應以10萬元為允適
    ，逾此金額之請求，非有依據。
  (七)綜上，原告得請求之金額合計為494,402元（計算式：醫療
    費用8,211元＋看護費用180,000元＋無法工作期間之薪資損
    失199,080元＋機車修理費用7,111元＋精神慰撫金100,000
    元＝494,402元）。
六、綜上所述，原告依侵權行為法律關係，請求被告給付
    494,402元及自100年2月26日起至清償日止，按週年利率5%
    計算之法定遲延利息範圍部分，於法有據，應予准許，逾此
    範圍之請求，並無依據，應予駁回。
七、本判決第一項所命被告給付之金額未逾50萬元，依民事訴訟
    法第389條第1項第5款規定，應依職權宣告假執行，但被告
    陳明願供擔保請求宣告免為假執行，經核並無不合，酌定相
    當之金額准許之。
八、本件事證已臻明確，兩造其餘主張及所提之證據，經審酌後
    認於本院上開判斷無涉或無違，爰不一一論述，附此敘明。
九、結論：本件原告之訴，為一部有理由，一部無理由，依民事
    訴訟法第79條、第389條第1項第5款、第392條第2項，判決
    如主文。
中    華    民    國  100     年    10    月     12   日
                  民事第一庭    法  官  李世貴
以上正本係照原本作成
如對本判決上訴，須於判決送達後20日內向本院提出上訴狀。如
委任律師提起上訴者，應一併繳納上訴審裁判費。
中    華    民    國  100     年    10    月     17   日
                            書記官  蘇哲男